【裁判字號】    99,抗,116
【裁判日期】    990806
【裁判案由】    拍賣抵押物
【裁判全文】
臺灣桃園地方法院民事庭裁定             99年度抗字第116號
抗  告  人  甲○○
相  對  人  元大商業銀行股份有限公司
法定代理人  乙○○
上列抗告人就相對人聲請拍賣抵押物事件，對於民國99年6 月24
日本院簡易庭99年度司拍字第485 號民事裁定提起抗告，本院裁
定如下：
    主  文
抗告駁回。
抗告程序費用新台幣壹仟元由抗告人負擔。
    理  由
一、按抵押權人於債權已屆清償期而未受清償者，得聲請法院拍
    賣抵押物，就其賣得價金而受清償，此民法第873 條第1 項
    定有明文。而抵押權人為此項聲請准予拍賣抵押物之裁定，
    係屬非訟事件，祗須其抵押權已依法登記，並債權已屆清償
    期而未受清償，法院即應為准許拍賣抵押物之裁定，此法院
    所為准許拍賣抵押物之裁定，無確定實體法上之法律關係存
    否之性質，於債權及抵押權之存否，亦無既判力，最高法院
    58年台抗字第524 號判例可資參照。是對於此項法律關係有
    爭執者，應由有爭執之人另循民事訴訟程序以資解決，同院
    51年台抗字第269 號判例亦足參照。
二、抗告意旨略以：抗告人於民國99年5 月中與相對人催繳單位
    協議將於同年6 月初補足貸款分期款項差額，嗣抗告人補足
    前述差額後，相對人知會抗告人繳款既已補足，之後法院動
    作係必須完成之程序，抗告人毋須在意。詎料相對人竟向本
    院聲請核發拍賣抵押物裁定，抗告人認相對人有欺瞞消費者
    之嫌。蓋本件僅因抗告人一時不便而致2 個月之貸款分期款
    項未繳，其後亦於最短時間內補足，何以即遭房屋拍賣之結
    果。綜上理由，抗告人不服本院99年度司拍字第485 號裁定
    ，依法提起抗告。
三、查本件相對人於原審主張：第三人藍吳美智於94年12月8 日
    就本院99年度司拍字第485 號附表所示不動產（下稱系爭不
    動產）為抗告人所負債務為擔保，並設定最高限額新台幣（
    下同）3,200,000 元之抵押權，依法登記在案。茲抗告人對
    相對人負債2,228,715 元，已屆清償期而未為清償，為此，
    向本院聲請准予拍賣抵押物，並提出系爭不動產之土地及建
    物登記第二類謄本1 份、他項權利證明書1 份、抵押權設定
    契約書1 份、擔保借款約據1 份（以上皆為影本）為證。
四、經查，相對人對於藍吳美智之抵押權，已依法登記，而於相
    對人聲請本件拍賣抵押物裁定時，受擔保之債權已屆清償期
    而未受清償，是法院據以准許相對人拍賣抵押物之聲請，並
    無不當。抗告意旨就抗告人貸款債務曾有逾2 個月未繳貸款
    分期款項之情，並不爭執，故其雖稱嗣後於99年6 月時業已
    補足欠繳款項，仍無礙於相對人為拍賣抵押物裁定之聲請。
    綜上所述，並衡諸拍賣抵押物之裁定係採形式審查之非訟事
    件法理及首揭說明，相對人僅須其抵押權已依法登記，並依
    登記之清償期業已屆滿而未獲清償時，法院即應為許可拍賣
    之裁定，抗告人所執抗告意旨，尚屬無據。若抗告人另有實
    體上法律關係之爭執，亦應另行起訴依普通民事訴訟程序解
    決，本件提起抗告請求廢棄原裁定，為無理由，應予駁回。
五、據上論結，本件抗告為無理由，依非訟事件法第46條、第21
    條第2項、第24條第1項，民事訴訟法第495條之1第1 項、第
    449條第1項、第78條，裁定如主文。
中    華    民    國    99    年    8     月    6     日
                  民事第一庭  審判長法  官  郭琇玲
                                    法  官  陳振嘉
                                    法  官  郭俊德
正本係照原本作成。
本裁定除以適用法規顯有錯誤為理由，不得再抗告；如提再抗告
，應於收受後送達10日內委任律師為代理人向本院提出再抗告狀
，並繳納再抗告費新台幣 1,000 元。
中    華    民    國    99    年    8     月    6     日
                                    書記官  黃澧

司法院資訊處製作；財團法人民間司法改革基金會備份。
